臺灣新北地方法院民事裁定
110年度消債清字第260號
聲  請  人  房巧鈴  
代  理  人  陳昭全律師（法扶律師）
上列當事人因消費者債務清理條例聲請清算事件，本院裁定如下
：
    主  文
債務人房巧鈴自中華民國111年5月31日下午4時起開始清算程序
，並同時終止清算程序。
    理  由
一、按債務人不能清償債務或有不能清償之虞者，得依本條例所
    定更生或清算程序，清理其債務，消費者債務清理條例（下
    稱消債條例）第3條定有明文。又按消債條例第83條第1項、
    第16條第1項法院開始清算程序之裁定，應載明其年、月、
    日、時，並即時發生效力；法院裁定開始清算程序後，得命
    司法事務官進行清算程序，必要時，得選任律師、會計師或
    其他適當之自然人或法人1人為監督人或管理人。
二、聲請意旨略以：聲請人現任職鑫昇風管有限公司，每月薪資
    新臺幣（下同）30,000元，其名下有存款2,985元外無任何
    財產，每月收入扣除個人基本生活費、未成年子女2名扶養
    費後，無法清償債務。又債務人無擔保或無優先權之債務總
    額為2,104,937元，未逾1,200萬元，且於消債條例施行後，
    曾依消債條例第151條第1項向本院聲請前置調解，惟調解期
    日實際最大債權金融機構陽信商業銀行股份有限公司（下稱
    陽信銀行）提供分180期，利率0％，月付47,525元之還款方
    案，聲請人仍無法負擔而調解不成立，復未經法院裁定開始
    更生清算程序或許可和解或宣告破產，爰向本院聲請清算等
    語。
三、經查：
㈠、關於前置協商之要件：聲請人於民國110年5月25日向本院聲
    請消費者債務清理之調解，最大債權銀行陽信銀行固提供分
    180期，利率0％，月付47,525元之還款方案，然聲請人仍無
    法負擔而調解不成立，有財團法人金融聯合徵信中心查詢當
    事人綜合信用報告回覆書、本院110年11月3日調解不成立證
    明書（見臺北地方法院110年度北司消債調字第259號卷〈下
    稱北司消債調卷〉第18至42頁、本院110年度司消債調字第57
    3號卷〈下稱司消債調卷〉第56頁、本院卷第109至115頁）可
    稽，並經本院職權調取各該卷宗核閱屬實，堪可採認。
㈡、關於債務總額：聲請人陳報其無擔保或無優先權債務總額為3
    ,340,954元，惟核對陽信銀行出具之前置調解金融機構無擔
    保債權表、國泰世華商業銀行股份有限公司、兆豐國際商業
    銀行股份有限公司、台新國際商業銀行股份有限公司、萬榮
    行銷股份有限公司、新光行銷股份有限公司、良京實業股份
    有限公司、滙誠第二資產公司股份有限公司、新加坡商艾星
    國際有限公司臺灣分公司陳報狀、財團法人金融聯合徵信中
    心當事人綜合信用報告（見司消債調卷第55、43至47、23至
    26頁反面、14、13、15至22、48至51、33至42、27至32頁、
    北司消債調卷第18至42頁、本院卷第109至115頁），其無擔
    保金融機構債務應為8,554,579元（計算式：2,772,695＋179
    ,395＋249,187＋283,192＋199,780＋603,076＋1,617,312＋2,649
    ,942）、非金融機構債務應為1,643,275元（計算式：1,092
    ,896＋188,931＋174,202＋183,377＋3,869），是其無擔保債務
    總額為10,197,854元（計算式：8,554,579＋1,643,275）。
㈢、關於聲請人之財產及收入：聲請人名下除存款2,985元外，經
    核聲請人全國財產稅總歸戶財產查詢清單、鳳山鳳松路郵局
    郵政存簿儲金簿封面暨內頁、中華民國人壽保險商業同業公
    會保險業通報作業資訊系統資料查詢結果回覆書、結果表、
    成年子女周○○高雄瑞豐郵局、未成年子女高雄青年郵局郵政
    存簿儲金簿封面暨內頁、法務部保險犯罪防治通報資訊連結
    作業系統之高額壽險資訊連結作業查詢結果、臺灣集中保管
    結算所之集保戶往來參加人明細資料表（含帳號）、保管帳
    戶客戶餘額表、客戶存券異動明細表、投資人於各專戶無資
    料明細表、投資人於清算交割銀行未開戶明細表、台灣銀行
    綜合存款存摺封面暨內頁、上海商業儲蓄銀行全行存款往來
    交易明細查詢、高雄分行存摺封面暨內頁、中國信託銀行新
    興分行台幣帳戶存款存摺封面暨內頁、富邦產物保險股份有
    限公司111年2月15日函暨所附投保資料（見北司消債調卷第
    10、43至45、48至52、60至61頁反面、本院卷第31至32、65
    至69、85至106、117、141至143頁）可證，除應增列保險契
    約1份外，其餘堪信聲請人此部分之主張為真；聲請人之收
    入部分，依聲請人財政部北區國稅局108、109年度綜合所得
    稅各類所得資料清單（見北司消債調卷第46至47頁），其2
    年間給付總額皆為0元，惟上開資料僅係作為報稅之用，依
    其陳報現任職鑫昇風管有限公司，每月薪資新臺幣（下同）
    30,000元，復計入109年行政院紓困補助30,000元、未成年
    子女2名每月領取之低收入戶補助各2,802元，平均每月收入
    為36,854元【計算式：（30,000×24＋2,802×2×24＋30,000）÷
    24】，有聲請人名下鳳山鳳松路郵局郵政存簿儲金簿封面暨
    內頁、勞工保險被保險人投保資料表、任職公司110年6月至
    11月薪資袋、新北市社會局110年12月17日新北社助字第110
    2391828號函暨所附新北市社會福利補助明細資料、未成年
    子女高雄瑞豐郵局、高雄青年郵局郵政存簿儲金簿封面暨內
    頁（見北司消債調卷第43、45-1頁至反面、第48至52、60至
    61頁反面、本院卷第95至96、75至81、39至41頁）為證，又
    聲請人經法律扶助基金會律師代理，聲請人應已明瞭陳述不
    實將遭受之不利益，故本院暫以36,854元列計其每月收入。
㈣、聲請人陳稱其每月必要生活費用為34,638元（包含個人必要
    費用18,720元、未成年子女2名扶養費15,918元），僅提出
    房屋租賃契約書、親屬系統表、其中1名未成年子女110年3
    月22日診斷證明書、醫療單據（見本院卷第53至63、83、63
    至64頁）為憑，未提出完整單據，惟按債務人生活所必需，
    以最近一年衛生福利部或直轄市政府所公告當地區每人每月
    最低生活費1.2倍計算其數額並應斟酌債務人之其他財產；
    受扶養者之必要生活費用，準用第一項規定計算基準數額，
    並依債務人依法應負擔扶養義務之比例認定之；債務人聲請
    更生或清算時所提財產及收入狀況說明書，其表明每月必要
    支出之數額，與本條例第64條之2第1項、第2項規定之認定
    標準相符者，毋庸記載原因、種類及提出證明文件，消債條
    例第64條之2第1、2項及消債條例施行細則第21條之1第3項
    分別定有明文。查本件聲請人主張每月個人必要生活費用為
    依政府公告之最低生活費標準定之，核與消債條例第64條之
    2所定依新北市政府公告111年每人每月最低生活費15,800元
    之1.2倍即18,960元大致相符，應屬合理可採。至未成年子
    女2名（分別為95、96年出生）扶養費15,918元，有聲請人2
    名未成年子女之戶籍謄本、財政部臺北國稅局108至109 年
    度所得稅清單、全國財產稅總歸戶財產查詢清單高雄青年郵
    局郵政存簿儲金簿封面暨內頁、其中1名未成年子女110年3
    月22日診斷證明書、醫療單據、108至109年稅務電子閘門財
    產所得調件明細表、勞保電子閘門網路投保資料查詢表（見
    北司消債調卷第9、54至61頁反面、第63至64頁、本院卷第1
    23、127、131、135頁）為證，本院衡以未成年人日常生活
    較為單純，其支出應較成年人為低，爰依新北市政府公告11
    1年每人每月最低生活費15,800元之8成為標準計算，核估其
    2名未成年子女扶養費應為25,280元（計算式：15,800元×80
    ％×2），又該費用應由聲請人與2名未成年子女之父親共同負
    擔，則聲請人每月所負擔2名未成年子女之扶養費在12,640
    元（計算式：25,280÷2）之範圍內應予列計。準此，聲請人
    之每月必要支出合計為31,360元（計算式：18,720＋12,640
    ）。　
㈤、結算：聲請人以上開收入扣除必要支出後，每月有餘額5,494
    元（計算式：36,854－31,360）可供清償債務，顯無法負擔
    前開分180期，每月清償47,525元之還款方案。聲請人現年4
    0歲（70年11月出生），距勞工強制退休年齡（65歲）尚約2
    5年（300月），若以每月以上開餘額5,494元之8成清償債務
    ，至其退休時止，總清償數額為1,318,560元（計算式：5,4
    94元×0.8×300月），仍未達聲請人前揭所負欠之債務總額10
    ,197,854元。是本院審酌聲請人目前之收支狀況，顯無法清
    償聲請人前揭所負欠之債務總額，且考量該積欠債務之利息
    或違約金仍在增加中等情況，堪認聲請人客觀上對已屆清償
    期之債務有持續不能清償或難以清償之虞，而有藉助清算制
    度調整其與債權人間之權利義務關係而重建其經濟生活之必
    要，自應許聲請人得藉由清算程序清理債務。
四、綜上所述，本件聲請人為一般消費者，未從事營業活動，並
    有無法清償債務之虞情事，且未經法院裁定開始更生程序或
    許可和解或或宣告破產，復查無聲請人有消債條例第6條第3
    項、第8條或第82條第2項所定駁回清算聲請之事由存在，從
    而本件聲請清算，即屬有據。另本院衡酌本件清算財團之規
    模，認債務人之財產應不敷清償清算程序之費用，爰依首揭
    規定裁定開始本件清算程序，並同時終止清算程序。
五、爰裁定如主文。
中　　華　　民　　國　　111 　年　　5 　　月　　31　　日
                  民事第三庭  法　官　饒金鳳
以上正本係照原本作成。
本裁定不得抗告。
本裁定已於民國111年5月31日下午4時公告。　　　　　　　　
中　　華　　民　　國　　111 　年　　5 　　月　 31 　　日
                              書記官　廖美紅
附記：
本件業已裁定開始清算程序，債權人不論有無執行名義，非依清
算程序，不得行使其權利；債務人亦不得對有優先權以外之債權
人再為任何清償行為。